臺灣雲林地方法院刑事判決　　　　　　　100年度訴字第653號
公　訴　人　臺灣雲林地方法院檢察署檢察官
被　　　告　蔡啟仁
上列被告因違反毒品危害防制條例案件，經檢察官提起公訴（10
0 年度毒偵字第241 號、第522 號），被告於準備程序就被訴事
實為有罪之陳述，本院進行簡式審判程序，判決如下：
    主  文
蔡啟仁施用第一級毒品，累犯，處有期徒刑拾月；扣案之第一級
毒品海洛因壹小包（驗餘淨重零點零陸柒貳公克）沒收銷燬之；
扣案之注射針筒壹支、包裹前揭第一級毒品海洛因之外包裝袋壹
只，均沒收之。又持有第二級毒品，累犯，處有期徒刑肆月，扣
案之第二級毒品甲基安非他命壹小包（驗餘淨重零點壹捌肆陸公
克）沒收銷燬之；扣案之包裹前揭第二級毒品甲基安非他命之外
包裝袋壹只沒收之。又施用第一級毒品，累犯，處有期徒刑拾月
；扣案之注射針筒壹支沒收之。又施用第二級毒品，累犯，處有
期徒刑伍月。又施用第一級毒品，累犯，處有期徒刑拾月。又施
用第二級毒品，累犯，處有期徒刑伍月。應執行有期徒刑貳年，
扣案之第一級毒品海洛因壹小包（驗餘淨重零點零陸柒貳公克）
、第二級毒品甲基安非他命壹小包（驗餘淨重零點壹捌肆陸公克
），均沒收銷燬之；扣案之注射針筒貳支、包裹前揭第一級毒品
海洛因、第二級毒品甲基安非他命之外包裝袋各壹只，均沒收之
。
    事  實
一、蔡啟仁前因施用毒品案件，經觀察、勒戒後，認有繼續施用
    毒品之傾向，復經法院裁定令入戒治處所施以強制戒治，於
    民國97年02月15日停止戒治釋放出所，由臺灣屏東地方法院
    檢察署檢察官以97年度戒毒偵字第15號不起訴處分確定。然
    其又因施用毒品案件，經本院以97年度訴字第940 號判處有
    期徒刑9 月確定；再因施用毒品案件，經本院以98年度訴字
    第366 號判處有期徒刑9 月確定；上開2 罪接續執行，於99
    年05月24日因縮短刑期假釋出監，至99年06月07日假釋期滿
    未經撤銷，以已執行完畢論。詎其猶不知悔改，分別為下列
    行為：
  (一)蔡啟仁明知海洛因、甲基安非他命，分係毒品危害防制條例
    第2 條第2 項第1 款、第2 款所列管之第一、二級毒品，依
    法不得任意持有、施用，竟基於施用第一級毒品、持有第二
    級毒品之犯意，先於100 年01月13日某時許，在雲林縣土庫
    鎮○○里○○○道路，向真實姓名、年籍不詳之綽號「阿明
    」之成年男子，以新臺幣1,000 元之代價，購得第一級毒品
    海洛因1 小包、甲基安非他命1 小包而予以持有；同日稍後
    ，蔡啟仁隨即在雲林縣土庫鎮○○里○○○道路，以取出上
    開海洛因中部分摻水稀釋置於針筒內注射之方式，施用第一
    級毒品海洛因1 次。
  (二)蔡啟仁又於100 年02月01日20時許，分別基於施用第一級、
    第二級毒品之犯意，在其位於雲林縣土庫鎮新庄里新庄124
    號之1 之住處，先以將海洛因摻水稀釋置於針筒內注射之方
    式，施用第一級毒品海洛因1 次，復以將甲基安非他命置於
    玻璃球內點火燃燒吸食煙氣之方式，施用第二級毒品甲基安
    非他命1 次。
  (三)蔡啟仁復於100 年02月15日某時許，分別基於施用第一級、
    第二級毒品之犯意，在其上開住處，先以將海洛因摻水稀釋
    置於針筒內注射之方式，施用第一級毒品海洛因1 次，復以
    將甲基安非他命置於玻璃球內點火燃燒吸食煙氣之方式，施
    用第二級毒品甲基安非他命1 次。
二、嗣於100 年01月13日19時15分許，經其父蔡輝榮，在雲林
    縣土庫鎮西平里西平29之2 號居處內，發覺其身上之衣物內
    藏有上開海洛因、甲基安非他命各1 小包、注射針筒1 支，
    遂報警處理，為警扣得其所有之海洛因1 小包（驗餘凈重0.
    0672公克）、甲基安非他命1 小包（驗餘淨重0.1846公克）
    、其所有供一之(一)所示施用海洛因犯罪使用之注射針筒1 支
    ，復於同年月16日，經警徵得其同意，採集其尿液送驗，結
    果呈可待因、嗎啡陽性反應；又於100 年02月01日23時，
    在位於雲林縣土庫鎮新庄里新庄1 號之新庄國民小學前，因
    形跡可疑，經警攔查，當場扣得其所有供一之(二)所示施用第
    一級毒品海洛因犯罪使用之注射針筒1 支，復經警採集其尿
    液送驗，結果呈可待因、嗎啡、甲基安非他命、安非他命陽
    性反應；復於100 年02月16日，因上開一之(一)所示持有毒
    品案件，經警通知，至雲林縣警察局虎尾分局馬公派出所製
    作筆錄，為警徵得其同意，採集其尿液送驗，結果呈可待因
    、嗎啡、甲基安非他命、安非他命陽性反應，始悉上情。
三、案經雲林縣警察局虎尾分局報告臺灣雲林地方法院檢察署（
    下稱雲林地檢署）檢察官偵查起訴。
    理  由
壹、程序部分：
    被告蔡啟仁於準備程序中，先就上開犯罪事實為有罪之陳述
    ，且所犯係死刑、無期徒刑、最輕本刑為3 年以上有期徒刑
    以外之罪，經本院告知簡式審判程序之旨，並聽取檢察官及
    被告之意見後，本院合議庭依刑事訴訟法第273 條之1 第1
    項之規定，裁定由法官1 人獨任進行簡式審判程序。是本案
    之證據調查，依刑事訴訟法第273 條之2 規定，不受同法第
    159 條第1 項、第161 條之2 、第161 條之3 、第163 條之
    1 及第164 條至第170 條規定之限制，合先敘明。
貳、實體部分：
一、認定犯罪事實所憑之證據及理由：
    上開犯罪事實，業據被告蔡啟仁坦承不諱（見本院100 年度
    訴字第653 號卷《下稱本院卷》第28頁正面至第29頁正面、
    第54頁背面至第55頁正面、第57頁背面、第71頁背面；雲林
    地檢署100 年度毒偵字第241 號偵查卷《下稱100 毒偵241
    號卷》第6 頁；雲林地檢署100 年度毒偵字第522 號偵查卷
    《下稱100 毒偵522 號卷》第40頁），且被告於前揭時、地
    為警查獲後，經警採其尿液送驗結果，分別確呈(甲)嗎啡、可
    待因（施用海洛因者會在其體內代謝為嗎啡、可待因成分殘
    留，並經均由尿液排出）、(乙)嗎啡、可待因、甲基安非他命
    、安非他命（施用甲基安非他命會在其體內代謝出甲基安非
    他命、安非他命成分殘留，並均經由尿液排出）、(丙)確呈嗎
    啡、可待因、甲基安非他命、安非他命陽性反應，有詮昕科
    技股份有限公司100 年02月10日報告編號：00000000號、10
    0 年02月17日報告編號：00000000號、100 年03月11日報告
    編號：00000000號尿液檢驗報告各1 份、雲林縣警察局虎尾
    分局毒品犯罪嫌疑人尿液採驗作業管制紀錄表3 份在卷可佐
    （見本院卷第69頁背面至第70頁正面；100 毒偵241 號卷第
    35頁至第36頁；100 毒偵522 號卷第29頁至第30頁），復扣
    案之白色粉末1 小包（送驗淨重0.0681公克，驗餘淨重0.06
    72公克）、透明結晶1 小包（送驗淨重0.1854公克，驗餘淨
    重0.1846公克），送鑑之結果，分別含有海洛因、甲基安非
    他命成分，有行政院衛生署草屯療養院100 年04月19日草療
    鑑字第1000400106號、100 年05月09日草療鑑字第10005000
    17號鑑定書各1 份可資佐證（見100 毒偵522 號卷第35頁、
    第42頁）；並有注射針筒2 支扣案為憑，有雲林縣警察局虎
    尾分局扣押筆錄暨扣押物品目錄表、同分局扣押物品目錄表
    各1 份附卷可考（見雲林縣警察局虎尾分局雲警虎偵字第10
    00001242號偵查卷《下稱雲警1242號警卷》第8 頁至第11頁
    ；同分局雲警虎偵字第1001000125號偵查卷第6 頁），足徵
    被告前揭自白應屬實情。而被告前因施用毒品案件，經送強
    制戒治，於97年02月15日停止戒治釋放出所，由臺灣屏東地
    方法院檢察署檢察官於97年02月18日，以97年度戒毒偵字第
    15號為不起訴處分確定，有臺灣高等法院被告前案紀錄表、
    上開97年度戒毒偵字第15號不起訴處分書各1 份附卷可按（
    見本院卷第8 頁背面、第51-1頁）。從而，本案事證已臻明
    確，被告犯行洵堪認定。
二、論罪科刑部分：
  (一)查海洛因、甲基安非他命分別係毒品危害防制條例第2 條第
    2 項第1 款、第2 款規定之第一級、第二級毒品，依法均不
    得持有、施用。
  1.事實欄一之(一)之部分：
    核被告就事實欄一之(一)所為，係犯毒品危害防制條例第10條
    第1 項之施用第一級毒品罪、同條例第11條第2 項持有第二
    級毒品罪。被告施用前之持有海洛因之低度行為，為施用第
    一級毒品之高度行為所吸收，不另論罪（因吸收關係具有法
    律排斥效果，持有第一級毒品之低度行為，已為其施用之高
    度行為所吸收，無另成罪之可能，故無從與持有第二級毒品
    罪想像競合之餘地，併此敘明）。又公訴人雖未於起訴書（
    見本院卷第13頁正、背面）中記載被告所為事實欄一之(一)施
    用第一級毒品犯行之犯罪事實，然此部分事實與公訴人起訴
    持有第一級毒品之犯罪事實既為吸收關係，依刑事訴訟法第
    267 條規定，其效力及於全部，且蒞庭實行公訴之檢察官於
    本院審理時已當庭表示擴張此部分事實（見本院卷第54頁背
    面至第55頁正面），本院自應併予審理，附此敘明（此乃犯
    罪事實之擴張，無庸變更起訴法條）。
  2.事實欄一之(二)、(三)之部分：
    核被告就事實欄一之(二)、(三)所為，均係犯毒品危害防制條例
    第10條第1 項之施用第一級毒品罪及同條第2 項之施用第二
    級毒品罪。其施用前之持有海洛因、甲基安非他命之低度行
    為，各為施用第一級毒品及施用第二級毒品之高度行為所吸
    收，均不另論罪。
  (二)又被告所犯前開6 罪，犯意各別，行為互異，應分論併罰。
  (三)查被告前有事實欄所載之前科及有期徒刑執行完畢之情形，
    有臺灣高等法院被告前案紀錄表1 份在卷可按。其受有期徒
    刑之執行完畢，5 年內故意再犯本件法定本刑有期徒刑以上
    之各罪，均為累犯，應依刑法第47條第1 項之規定，加重其
    刑。
  (四)爰審酌被告曾因施用毒品犯行接受觀察勒戒及入監服刑，猶
    未能從中記取教訓，深切體認毒品危害己身健康之鉅，反而
    因受不了誘惑再次趁隙購買海洛因、甲基安非他命，及施用
    海洛因、甲基安非他命，顯見被告自制能力尚有未足，而有
    接受相當期間監禁教化之必要，以促其及早矯正吸毒惡習；
    惟念及施用毒品固戕害個人健康至鉅，尚未有嚴重破壞社會
    秩序或侵害他人權益，且被告持有之甲基安非他命淨重僅為
    0.1846公克，兼衡其施用毒品成癮程度、犯罪手段、犯後坦
    承犯行，自陳學歷國小畢業之智識程度，家中有父母親，從
    事割草工作之生活狀況（見本院卷第58頁正面）等一切情狀
    ，分別量處如主文所示之刑。復考量被告施用及持有毒品之
    犯行，在本質上屬於戕害自己身心健康之行為，對他人權益
    之侵害仍屬有限，兼衡此類施用毒品犯罪心態與一般刑事犯
    罪之本質並不相同，應側重以適當之醫學治療及心理矯治處
    遇為宜，從重定其應執行刑，效用可能隨著長期刑之執行，
    等比例地大幅下跌，效用不高，且參諸刑法第51條第5 款原
    係採限制加重原則，而非累加原則之意旨，及公訴人具體請
    求判處應執行有期徒刑2 年（見本院卷第58頁背面），爰定
    如主文所示之應執行刑，以示懲儆。
  (五)沒收部分：
  1.扣案之白色粉末1 包（送驗淨重0.0681公克，驗餘淨重0.06
    72公克），鑑定結果確含海洛因之成分，屬毒品危害防制條
    例第2 條第2 項第1 款所列之第一級毒品，有行政院衛生署
    草屯療養院100 年04月19日草療鑑字第1000400106號鑑定書
    1 份在卷可佐（見100 毒偵522 號卷第35頁正面），另扣案
    之透明結晶1 包（送驗淨重為0.1854公克，驗餘淨重0.1846
    公克），鑑定結果確含甲基安非他命之成分，屬毒品危害防
    制條例第2 條第2 項第2 款所列之第二級毒品，有行政院衛
    生署草屯療養院100 年05月09日草療鑑字第1000500017號鑑
    定書1 份附卷可稽（見100 毒偵522 號卷第42頁正面），均
    應依同條例第18條第1 項前段之規定，分別於被告前開事實
    欄一之(一)所示施用第一級毒品罪、持有第二級毒品罪項下宣
    告沒收銷燬之；至扣案之包裹上開第一級、第二級毒品之外
    包裝袋各1 只，亦均係被告所有分別供其為本件事實欄一之
    (一)所示施用第一級毒品海洛因、持有第二級毒品甲基安非他
    命犯罪使用，業據被告供述至明（見雲警1242號警卷第4 頁
    至第5 頁；本院卷第28頁正、背面），爰依刑法第38條第1
    項第2 款之規定，分別於被告上開事實欄一之(一)所示施用第
    一級毒品罪、持有第二級毒品罪項下宣告沒收。
  2.至扣案之注射針筒2 支，均係被告所有，分別供其為本件事
    實欄一之(一)、(二)所示施用第一級毒品海洛因犯罪使用，均據
    被告供述明確（見雲警1242號警卷第4 頁至第5 頁；本院卷
    第28頁背面至第29頁正面），均應依刑法第38條第1 項第2
    款之規定，分別於被告上開事實欄一之(一)、(二)所示施用第一
    級毒品罪項下宣告沒收。
據上論斷，應依刑事訴訟法第273 條之1 第1 項、第299 條第1
項前段，毒品危害防制條例第10條第1 項、第2 項、第11條第2
項、第18條第1 項前段，刑法第11條前段、第47條第1 項、第38
條第1 項第2 款、第51條第5 款，判決如主文。
本案經檢察官黃嬿如到庭執行職務。
中    華    民    國   100    年    9     月    28    日
                  刑事第四庭    法  官  陳佩怡
以上正本證明與原本無異。
如不服本判決應於收受判決後10日內向本院提出上訴書狀，並應
敘述具體理由；其未敘述上訴理由者，應於上訴期間屆滿後20日
內向本院補提理由書（均須按他造當事人之人數附繕本）。「切
勿逕送上級法院」。
                                書記官  林佳慧
中    華    民    國   100    年    9     月    28    日
附錄本案論罪科刑法條全文：
毒品危害防制條例第10條
施用第一級毒品者，處 6 月以上 5 年以下有期徒刑。
施用第二級毒品者，處 3 年以下有期徒刑。
毒品危害防制條例第11條
持有第一級毒品者，處3 年以下有期徒刑、拘役或新臺幣5 萬元
以下罰金。
持有第二級毒品者，處2 年以下有期徒刑、拘役或新臺幣3 萬元
以下罰金。
持有第一級毒品純質淨重10公克以上者，處1 年以上7 年以下有
期徒刑，得併科新臺幣1 百萬元以下罰金。
持有第二級毒品純質淨重20公克以上者，處6 月以上5 年以下有
期徒刑，得併科新臺幣70萬元以下罰金。
持有第三級毒品純質淨重20公克以上者，處3 年以下有期徒刑，
得併科新臺幣30萬元以下罰金。
持有第四級毒品純質淨重20公克以上者，處1 年以下有期徒刑，
得併科新臺幣10萬元以下罰金。
持有專供製造或施用第一級、第二級毒品之器具者，處1 年以下
有期徒刑、拘役或新臺幣1 萬元以下罰金。